臺灣高等法院高雄分院刑事判決
110年度交上訴字第87號
上  訴  人  
即  被  告  鍾華鳳



上列上訴人因過失致死案件，不服臺灣橋頭地方法院110年度審
交訴字第52號，中華民國110年9月28日第一審判決（起訴案號：
臺灣橋頭地方檢察署109年度偵字第12922號、110年度偵字第113
2號），提起上訴，本院判決如下：
    主  文
上訴駁回。
鍾華鳳緩刑貳年。
    事  實
一、鍾華鳳考領有普通小型車駕駛執照，於民國109年10月2日16
    時49分許，駕駛車牌號碼000-0000號自用小客車，沿高雄市
    旗山區延平一路由南往北方向行駛，行經延平一路與中山南
    街1巷交岔路口，欲左轉進入中山南街1巷時，適有行人湯彗
    喻（起訴書誤載湯「慧」喻，業據公訴檢察官於原審審理時
    當庭更正）沿延平一路由北往南方向外側路面步行，欲穿越
    上開路口，鍾華鳳本應注意行經未劃設行人穿越道之路口，
    遇有行人穿越道路時，需暫停禮讓行人先行通過，然依當時
    天候陰、暮光（起訴書誤載天候晴、日間自然光線，應予更
    正）、柏油路面乾燥無缺陷、無障礙物、視距良好，並無不
    能注意之情事，竟疏未注意及此，未禮讓湯彗喻先行通過，
    即貿然左轉，致所駕駛自小客車左前車方撞及步行至路口中
    央之湯彗喻後，再逆向駛入中山南街1巷由西往東車道，始
    將自小客車停下，造成湯彗喻倒地受有外傷性顱內出血併顱
    骨骨折之傷害，被送衛生福利部旗山醫院急救，再轉入加護
    病房治療，仍於同年月13日15時40分許，因上開傷勢引發中
    樞衰竭死亡。鍾華鳳於肇事後，在有偵查犯罪職務之機關或
    公務員發覺其為犯罪人前，向前來處理本件道路交通事故之
    警員承認為肇事人，自首並接受裁判。
二、案經湯彗喻之胞弟湯彗嘉訴由高雄市政府警察局旗山分局報
    告臺灣橋頭地方檢察署檢察官偵查起訴。
    理  由
壹、程序方面：
    被告鍾華鳳（下稱被告）涉犯刑法第276條過失致死罪，係
    法定刑為死刑、無期徒刑、最輕本刑為3年以上有期徒刑以
    外之罪，因其就被訴事實為有罪陳述，經審判長告知簡式審
    判程序要旨並聽取當事人意見後，檢察官、被告、輔佐人同
    意適用簡式審判程序（見本院卷第52頁），本院亦認無不得
    或不宜改依簡式審判程序進行之處，爰依刑事訴訟法第364
    條準用第273條之1第1項規定裁定進行簡式審判程序，故本
    件證據調查依法不受同法第159條第1項、第161條之2、第16
    1條之3、第163條之1及第164條至第170條規定之限制，合先
    敘明。
貳、實體方面：
一、認定犯罪事實所憑證據及理由：　　　　
　㈠上揭犯罪事實，業據被告於警詢、偵查、原審及本院審理時
    ，坦承不諱（見相741號卷第27至30、88頁；審交訴52號卷
    第36、110、116、118頁；本院卷第58頁），核與證人即告
    訴人湯彗嘉於警詢、偵查之指訴（見相741號卷第15至18、8
    7至88頁）情節，大致相符，復有高雄市政府警察局旗山分
    局道路交通事故現場圖、道路交通事故調查報告表(一)、(
    二)-1、道路交通事故談話紀錄表、現場蒐證照片8張、路口
    監視錄影畫面截圖7張、酒精測定紀錄表、公路監理電子閘
    門證號查詢汽車駕駛人查詢結果、高雄市旗山分局建國派出
    所110報案紀錄單、衛生福利部旗山醫院診斷證明書、臺灣
    橋頭地方檢察署相驗屍體證明書、相驗屍體照片18張、高雄
    市政府交通局車輛行車事故鑑定委員會鑑定意見書（見警卷
    第10至13、25至32、37至39、46至48頁；相卷741號第31、9
    1、97至98、105至106頁）附卷可稽，足認被告前開任意性
    自白與事實相符，堪予採信。
  ㈡按汽車行近未劃設行人穿越道之交岔路口，遇有行人穿越道
    路時，無論有無交通指揮人員指揮或號誌指示，均應暫停讓
    行人先行通過，道路交通安全規則第103條第3項定有明文。
    被告為領有普通小型車駕駛執照之人，有前引公路監理電子
    閘門證號查詢汽車駕駛人查詢結果在卷可查，其對上揭道路
    交通安全規定，理應知悉甚詳，自當知所遵守。查本案案發
    當時天候陰、暮光、柏油路面乾燥無缺陷、無障礙物、視距
    良好，有前開道路交通事故調查報告表㈠在卷可按，被告於
    客觀上並無不能注意之情事，詎被告駕車進入上開岔路口，
    竟疏未注意正在穿越馬路之被害人湯彗喻已步行至路口中央
    ，即貿然左轉，致所駕自小客車左前車方撞及被害人後，再
    逆向駛入中山南街1巷由西往東車道，始將自小客車停下，
    為被告所自承，已如前述，並有前引各項證據足資佐證，堪
    認被告對本件事故之發生，顯具有前述違反注意義務之過失
    行為之事實甚明。又本件經送鑑定結果，認被告有行經未劃
    設行人穿越道之交岔路口，遇有行人穿越道路時，未暫停讓
    行人先行通過，搶先左轉駛入來車道之肇事原因，此有前開
    車輛行車事故鑑定委員會鑑定意見書在卷足憑，益證被告就
    本件車禍之發生確有過失。是被告駕車行經肇事地點，因前
    述過失情節致生本件事故，造成被害人因而受有上開傷害並
    因而不治死亡，被告過失行為與被害人之死亡結果間，具有
    相當因果關係，亦可認定。
　㈢綜上所述，本件事證明確，被告犯行，堪予認定，應依法論
    科。
二、論罪：
　  核被告所為，係犯刑法第276條之過失致人於死罪。被告於
    肇事後，在有偵查犯罪職務之機關或公務員發覺其為犯罪人
    前，即向到場處理本件道路交通事故之高雄市政府警察局旗
    山分局警員供承其肇事犯罪等情，有高雄市政府警察局道路
    交通事故肇事人自首情形紀錄表在卷可參（見相741號卷第5
    9頁），其並接受裁判，核與刑法自首之規定相符，爰依刑
    法第62條前段之規定減輕其刑。
三、上訴之論斷：
　㈠原審認被告罪證明確，因而適用刑法第276條，刑法施行法第
    1條之1規定，並審酌被告未曾受有罪科刑宣告之紀錄，素行
    尚佳，有臺灣高等法院被告前案紀錄表1份在卷可參（見審
    交訴52號卷第121頁），其因輕忽行車規則，肇生本件車禍
    事故，造成被害人傷重不治死亡，使包含告訴人在內之被害
    人家屬頓時失去至親，受有精神上痛苦甚鉅，所為實屬不該
    ，並念及被告自始坦承犯行，強制汽車責任保險雖已理賠，
    然就和解金額與被害人家屬無法達成共識致無法達成和解，
    業據被告與告訴人陳明在卷（見同上卷第38、119頁），並
    有本院（即原審）移付調解簡要紀錄附卷可參（見審交訴52
    號卷第51頁），兼衡本件被告之過失程度，暨被告自陳大學
    畢業之智識程度、從事金融業工作、月收入約新臺幣2萬500
    0元、經濟狀況勉持、需扶養父母及年約8歲之子女等一切情
    狀（見審交訴52號卷第118頁），量處有期徒刑8月。經核原
    判決認事用法，核無不合，量刑亦已斟酌刑法第57條各款所
    列情狀，而未逾越法定範圍，亦未濫用其職權，應屬適當。
    被告上訴意旨，承認犯罪，請求從輕量刑，指摘原判決不當
    ，即為無理由。
  ㈡被告未曾受有期徒刑以上刑之宣告，有臺灣高雄地方檢察署
    刑案資料查註紀錄表暨臺灣高等法院被告前案紀錄表各附卷
    可稽（見偵12922號卷第9頁；本院卷第19頁），此次係屬偶
    發過失犯，況被告於本院審理中已與告訴人達成和解，並已
    支付告訴人32萬元（見本院卷第57頁被告陳述），告訴人並
    具狀表示已與被告達成和解，願寬宥被告，並給被告緩刑之
    宣告，有陳報狀在卷可按（見本院卷第47頁）。被告經此論
    罪科刑之教訓，當知警惕，應無再犯之虞，本院認其所宣告
    之刑，以暫不執行為適當，爰併宣告緩刑2年。
據上論結，應依刑事訴訟法第368條、第364條、第第273條之1第
1項，刑法第74條第1項第1款，判決如主文。
本案經檢察官林濬程提起公訴，檢察官鍾忠孝到庭執行職務。
中　　華　　民　　國　　111 　年　　1 　　月　　27　　日
                  刑事第九庭    審判長法  官  莊崑山
                                      法  官  陳明富
                                      法  官  李炫德
以上正本證明與原本無異。
如不服本判決應於收受本判決後20日內向本院提出上訴書狀，其
未敘述上訴理由者，並得於提起上訴後20日內向本院補提理由書
狀（均須按他造當事人之人數附繕本）「切勿逕送上級法院」。
中　　華　　民　　國　　111 　年　　1 　　月　　27　　日
                                      書記官  沈怡瑩
附錄本判決論罪科刑法條：
中華民國刑法第276條：
因過失致人於死者，處 5 年以下有期徒刑、拘役或 50 萬元以
下罰金。